臺灣高雄地方法院刑事判決　　　　　　　　96年度訴字第16號
公　訴　人　臺灣高雄地方法院檢察署檢察官
被　　　告　乙○○
　　　　　　　　　　（現於臺灣高雄監獄另案執行中）
上列被告因違反毒品危害防制條例案件，經檢察官提起公訴（95
年度毒偵字第9213號），被告於本院準備程序進行中，為有罪之
陳述，經本院合議庭裁定由受命法官獨任改依簡式審判程序審理
，並判決如下：
    主  文
乙○○施用第二級毒品，累犯，處有期徒刑伍月，如易科罰金，
以銀元參佰元即新台幣玖佰元折算壹日。
    事  實
一、乙○○前(1)因施用毒品案件，經本院以87年度毒聲字第3535
    號裁定送勒戒處所觀察、勒戒後，認無繼續施用傾向，於民
    國87年11月27日釋放出所，同年12月12日執行完畢；再於91
    年間因妨害公務、脫逃、施用毒品案件，經本院以90年度易
    字第3567號判決判處有期徒刑2 年9 月確定；(2)又於93年間
    因竊盜案件，經臺灣臺南地方法院以93年度簡字第1154號判
    決判處有期徒刑3 月，甫於94年3 月15日縮刑期滿執行完畢
    。
二、詎仍不知悔改，於前述觀察、勒戒執行完畢釋放後，5 年內
    再犯施用毒品之罪，經本院於91年間，以前揭判決判處有罪
    確定後，復基於施用第二級毒品甲基安非他命之犯意，於95
    年2 月18日晚上10時許，在不詳處所，以燒烤甲基安非他命
    之方式，施用第二級毒品甲基安非他命1 次。嗣於翌日凌晨
    2 時15分許，在臺東縣達仁鄉森永派出所前為警查獲，乙○
    ○竟又冒用林建宏之名應訊（業經臺灣高雄地方法院檢察署
    檢察官另案偵查起訴），經其同意採尿送驗後，而查悉上情
    。
三、案經臺東縣警察局大武分局報告臺灣臺東地方法院檢察署呈
    請臺灣高等法院檢察署檢察長核轉臺灣臺南地方法院檢察署
    簽分並再呈請臺灣高等法院檢察署核轉臺灣高雄地方法院檢
    察署檢察官偵查起訴。
    理  由
一、本件被告乙○○所犯係死刑、無期徒刑、最輕本刑為3 年以
    上有期徒刑以外之罪，其於準備程序中就被訴事實為有罪之
    陳述，經法官告知簡式審判程序之旨，並聽取公訴人、被告
    之意見後，本院認為適宜由受命法官獨任進行簡式審判程序
    ，先此敘明。
二、上開犯罪事實業據被告乙○○於本院審理中坦承不諱，且其
    為警查獲時所採之尿液，經檢驗結果，呈現甲基安非他命之
    陽性反應，有慈濟大學濫用藥物檢驗中心檢驗總表暨採樣尿
    液送驗代號登記簿各1 紙在卷可稽（尿液代號：D-07號），
    足徵被告之自白與事實相符，堪以採信。是本案事證明確，
    被告施用第二級毒品甲基安非他命之犯行，洵堪認定。
三、按毒品危害防制條例前於92年7 月9 日修正公布，自93年1
    月9 日施行，觀之該條例第20條、第23條之立法理由，修正
    後毒品危害防制條例就施用毒品者，只於「初犯」及「5 年
    後再犯」二種情形，有其追訴條件之限制，即須於初犯經觀
    察、勒戒或強制戒治釋放後，5 年內均無施用毒品之行為，
    始能認其前所實施之觀察、勒戒或強制戒治已足遮斷毒癮，
    而得於5 年後再犯時，再予適用初犯之規定，重行觀察、勒
    戒等程序。倘5 年內已經再犯，被依法追訴處罰，縱其第3
    次（或第3 次以上）施用毒品之時間在初犯釋放5 年以後，
    即與「5 年後再犯」之情形有別，且因已於「5 年內再犯」
    ，顯見其再犯率甚高，原實施觀察、勒戒或強制戒治，已無
    法收其實效，而無5 年戒斷期之存在，自無再經觀察、勒戒
    及強制戒治之必要，應得逕行追訴處罰（最高法院95年5 月
    9 日95年度第7 次刑事庭會議決議參照）。經查：本件被告
    前因施用毒品案件，經本院裁定送勒戒處所觀察、勒戒後，
    認無繼續施用傾向，嗣於87年11月27日釋放出所，同年12月
    12日執行完畢；再因施用毒品等案件，經本院以90年度易字
    第3567號判決判處有期徒刑2 年確定在案等情，有臺灣高等
    法院被告前案紀錄表1 份在卷可憑，是依上開說明，被告於
    前述觀察、勒戒執行完畢釋放後5 年內，再犯施用毒品罪，
    經本院判決有罪確定後，復犯本件施用第二級毒品甲基安非
    他命之犯行，本件犯行距前揭觀察勒戒釋放後雖逾5 年，惟
    核與毒品危害防治條例第20條第3 項所定「5 年後再犯」之
    立法意旨不符，揆諸上開說明，仍應予追訴、處罰。
四、查甲基安非他命係毒品危害防制條例第2 條第2 項第2 款所
    定之第2 級毒品，不得持有、施用及販賣。是核被告所為，
    係犯毒品危害防制條例第10條第2 項之施用第二級毒品罪。
    被告持有甲基安非他命後進而施用，其持有之低度行為，應
    為施用之高度行為所吸收，不另論罪。又被告曾受上開有期
    徒刑之執行，於94年3 月15日縮刑期滿執行完畢乙節，有其
    上開前科紀錄表1 份在卷可查，其於執行完畢後5 年內，故
    意再犯本件有期徒刑以上之罪，為累犯，應依法加重其刑（
    本件不論依修正前之刑法第47條，或修正後之刑法第47條第
    1 項之規定，均構成累犯，對被告而言並無有利或不利之情
    形，自不生新舊法比較之問題，應逕依修正後之刑法第47條
    第1 項規定，論以累犯）。爰審酌被告前因施用毒品案件，
    經施以觀察、勒戒後，仍未能徹底戒絕毒品，再犯本件施用
    毒品犯行，足見其戒絕毒癮之意志不堅，未能體悟施用毒品
    對自己、家人造成之傷害及社會之負擔，故應藉由刑罰之執
    行，以收教化之功能，惟念其犯後坦承犯行，態度良好，及
    施用毒品乃戕害自身健康，尚未直接危害他人，反社會性不
    高等一切情狀，量處如主文所示之刑，並諭知易科罰金之折
    算標準，以資懲儆（按行為後法律有變更者，適用行為時之
    法律。但行為後之法律有利於行為人者，適用最有利於行為
    人之法律，刑法第2 條第1項 定有明文。本案被告於犯罪時
    之刑法第41條第1 項前段規定：「犯最重本刑為5 年以下有
    期徒刑以下之刑之罪，而受6 個月以下有期徒刑或拘役之宣
    告，因身體、教育、職業、家庭之關係或其他正當事由，執
    行顯有困難者，得以1 元以上3 元以下折算一日，易科罰金
    。」又被告行為時之易科罰金折算標準，修正前罰金罰鍰提
    高標準條例第2條 前段（現已刪除）規定，就其原定數額提
    高為100 倍折算1 日，則本件被告行為時之易科罰金折算標
    準，應以銀元300 元折算1 日，經折算為新臺幣後，應以新
    臺幣900 元折算為1 日。惟95年7 月1 日修正公布施行之刑
    法第41條第1 項前段則規定：「犯最重本刑為五年以下有期
    徒刑以下之刑之罪，而受六個月以下有期徒刑或拘役之宣告
    者，得以新臺幣一千元、二千元或三千元折算一日，易科罰
    金。」比較修正前後之易科罰金折算標準，以95年7 月1 日
    修正公布施行前之規定，較有利於被告，則應依刑法第2 條
    第1 項前段，適用修正前刑法第41條第1 項前段規定，定其
    折算標準。）
五、至被告其餘被訴施用第一級毒品海洛因部分由本院另行審酌
    ，附此敘明。
據上論斷，應依刑事訴訟法第273 條之1 第1 項、第299 條第1
項前段，毒品危害防制條例第10條第2 項，刑法第11條前段、第
47條第1 項，修正前刑法第41條第1 項前段，修正前罰金罰鍰提
高標準條例第2 條，判決如主文。
檢察官甲○○到庭執行職務。
中　　華　　民　　國　　96　　年　　 2　　月　　 5　　日
                  刑事第十庭  法　官  鄭凱文
以上正本證明與原本無異。
如不服本判決，應於收受送達後10日內向本院提出上訴書狀。
中　　華　　民　　國　　96　　年　　 2　　月　　 5　　日
                              書記官  林慧芬
附錄本案論罪法條：
毒品危害防制條例第10條第2項
施用第二級毒品者，處3 年以下有期徒刑。
